臺灣臺北地方法院民事判決　　　　　　 93年度簡上字第655號
上　訴　人　中國信託商業銀行股份有限公司
法定代理人　丁○○
訴訟代理人　甲○○
　　　　　　乙○○
　　　　　　己○○
被上訴人　　丙○○
上列上列當事人間請求清償債務事件，上訴人對於民國93年9月
23日臺灣臺北地方法院臺北簡易庭92年度北簡字第18431號第一
審判決提起上訴，本院於民國94年6月15日言詞辯論終結，判決
如下：
    主  文
上訴駁回。
第二審訴訟費用由上訴人負擔。
    事實及理由
甲、程序方面：按當事人得以合意定第一審管轄法院。民事訴訟
    法第24條第1項前段定有明文。查本件兩造所簽契約，合意
    以本院為第一審管轄法院，是本院有管轄權，合先敘明。
乙、實體方面
一、上訴人起訴主張被上訴人於91年5月8日與其訂立信用卡使用
    契約，並領用VISA信用卡，卡號為0000000000000000，依約
    被上訴人即得於各訂約商店記帳消費或向指定辦理預借現金
    業務機構預借現金，但應於當期繳款截止日前相上訴人全部
    清償，或以循環信用方式繳付最低應繳金額，逾期清償者，
    應另給付上訴人按年息20%計算之利息及年息2% 計算之違約
    金。詎被上訴人告至92年8月20日日止，計有於全虹電信（
    分期）之消費（下稱系爭消費），金額合計118,840元尚未
    給付，另應依約給付訴狀繕本送達日起至清償日止。按年息
    20 %計算之利息，並按年息2%計算之違約金，為此提起本件
    訴訟，請求判決如聲明所示等語。原審為上訴人敗訴判決，
    駁回上訴人請求；於本院則求為判決（一）廢棄原判決（二
    ）被上訴人應給付上訴人118,840元及自訴狀繕本送達日起
    至清償日止按年息20%計算之利息，並按年息2%計算之違約
    金。
二、被上訴人則以：伊沒有在全虹電信刷卡消費我的卡並未遺失
    ，亦未在系爭分期付款申請書上簽名，我沒有持卡刷該筆消
    費，我的電話是0000000000（與上訴人提出人工授權電話譯
    文內所載不同），信用卡申請道路救援的汽車是我的車子，
    但登記在我先生名下，車號V30268等語，資為抗辯，求為判
    決駁回上訴。
三、經查，本件上訴人主張被上訴人於91年5月8日與上訴人訂立
    信用卡使用契約，並領用VISA信用卡，卡號為00000000
    00000000，依約被上訴人即得於各訂約商店記帳消費或向指
    定辦理預借現金業務機構預借現金，但應於當期繳款截止日
    前相上訴人全部清償，或以循環信用方式繳付最低應繳金額
    ，逾期清償者，應另給付上訴人按年息20%計算之利息及年
    息2%計算之違約金等事實，業據其提出升等金卡專屬同意書
    及中國信託商業銀行信用卡約定條款各一件為證，復為被上
    訴人所不爭執，是上訴人此部份之主張，自堪信為事實。
四、上訴人另主張被上訴人至92年8月20日止，尚有於全虹電信
    （分期）之消費，金額合計為118,840元未給付，另應依約
    給付訴狀繕本送達日起至清償日止按年息20%計算之利息，
    並按年息2%計算之違約金云云，則為被上訴人所否認，並以
    前開情詞置辯。茲分析如下所述：
（一）按當事人主張有利於自己之事實者，就其事實有舉證之責
      任，但法律別有規定，或依其情形顯失公平者，不在此限
      ，民事訴訟法第277條定有明文。又於請求履行債務之訴
      ，除被上訴人自認上訴人所主張債權發生原因之事實外，
      應先由上訴人就其主張此項事實，負舉證之責任，必須證
      明其為真實後，被上訴人於其抗辯事實，始應負證明之責
      任，此為舉證責任分擔之原則，最高法院43 年度台上字
      第377號著有判例意旨可茲參照。本件上訴人主張被上訴
      人迄今尚有於全虹電信（分期）之刷卡消費金額118,840
      元未給付等情，已為被上訴人所否認，揆諸首揭說明，上
      訴人自應對於被上訴人曾在全虹電信公司簽名消費一情負
      舉證之責任。
（二）次查上訴人主張被上訴人為本件消費，無非以系爭信用卡
      申請書系爭消費分期付款申請書及消費簽帳單（見原審卷
      第46頁至56頁）為據，惟被上訴人否認曾為系爭消費，並
      否認申請書系爭消費分期付款申請書及消費簽帳單筆跡等
      語，按特約商店以消費者於簽帳單之簽名與信用卡上之簽
      名是否相符，核對其是否為信用卡真正持有人，故特約商
      店於處理持卡人消費帳款是否已盡善良管理人之注意義務
      ，應就簽帳單與信用卡上之簽名，依特約商店之審查能力
      ，判斷特約商店接受該筆消費是否已盡善良管人之注意義
      務為斷。又按判斷文書之真偽、異同，原非以鑑定為必要
      之方法，而法院核對筆跡，本為調查證據方法之一種，其
      有關通常之書據，若一經核對筆跡，即能辨別真偽、異同
      者，法院本於核對之結果，依其心證而為判斷，雖不選任
      鑑定人實施鑑定，不得指為違法（最高法院75年度台上字
      第5492號著有判決意旨參照）。而肉眼核對原審依職權分
      別向玉山商業銀行、第一商業銀行、日盛國際商業銀行、
      聯邦商業銀行及美商花旗銀行台北分行所調取玉山銀行信
      保小額貸款申請書、信用卡申請書等文件原本上「丙○○
      」之簽名與系爭分期付款申請書複寫聯上「丙○○」之簽
      名，其中「林」字之二個「木」上方之「十」部分，被上
      訴人寫法均是寫一橫再一豎，並無相連，而分期付款申請
      書是一筆完成，「淑」字之中間「上」部，被上訴人亦係
      一橫再一豎，而系爭分期付款申請書亦係一筆完成，至於
      「惠」字之「心」部分，被上訴人書寫時有尾勁往下勾之
      情形，而系爭分期付款申請書則係往右橫，就被上訴人親
      寫「丙○○」與系爭分期付款申請書上「丙○○」整體觀
      察，二者筆跡、書寫方式、流暢度並不相同，足認被上訴
      人抗辯系爭分期付款申請書上之簽名非其所為一情，應非
      子虛。
（三）至上訴人雖謂系爭消費之際，經發卡銀行職員人工授權方
      式以電話詢問持卡人之卡面末三碼、行動電話、道路救援
      登錄之車牌號碼、有無辦附卡及繳款地點，持卡人均對答
      如流，足證本件消費，應為被上訴人持卡消費亦或授權他
      人消費無訛云云，並有其提出人工授權電話譯文（見原審
      卷第43頁至第45頁）為證，惟被上訴人否認在卷，且本院
      觀之該電話譯文內容所載，非但持卡人對發卡銀行職員對
      話吱唔其詞，甚至詢及持卡人車牌號碼時，竟答今天未開
      車，所以無法回答車牌號碼，而持卡人所答其行動電話號
      碼，亦與被上訴人申請書所載留存發卡銀行之行動電話號
      碼不同，上訴人所稱該電話錄音持卡人答詢相關個人資料
      時，對答如流云云，顯核與事實不符。衡情被上訴人對自
      己之汽車車牌號碼、行動電話號碼，絕無可能不知或答錯
      之理，其竟一再答錯，顯見本件信用卡發卡銀行於人工授
      權查詢持卡人身分時，未盡其善良管理人之注意義務至明
      ；本院自難僅憑前開電話譯文內容逕認上訴人主張為實。
（四）、末查，本院依上訴人聲請訊問證人即系爭消費款特約商
        店承辦職員戊○○時，經本院提示原審卷第100至103
        頁（即系爭消費分期付款申請書），證人戊○○亦明確
        證稱其系爭消費承辦，並當庭指認被上訴人並非系爭消
        費之人，因該消費持卡人較被上訴人為高等語（見本院
        94年5月5日言詞論辯筆錄）。此外，上訴人即未再能舉
        證證明本件消費確為被上訴人所為，從而，上訴人主張
        系爭消費係由被上訴人所為云云，即難遽信為真。
五、本件系爭信用卡簽帳款既非被上訴人所簽帳消費，上訴人之
    代理人或使用人及特約商店並未盡其善良管理人之注意義務
    ，依民法第224條堆定代理人或使用人違反注意義務視同本
    人違反注意義務。上訴人既已違反信用卡約定條款第6條「
    貴行應以善良管理人之注意為持卡人處理合法使用信用卡交
    易款項之清償事宜，...... 」之約定，其復未能舉證證明
    特約商店以盡其善良管理人之注意義務，亦未能舉證被上訴
    人有何上開信用卡約定條款第17條第1款至第2款應負清償責
    任之情形，上訴人支付特約商店此筆款項，即非屬於處理委
    任事務所支出之必要費用，自不得向被上訴人請求償還。
六、綜上所述，本件上訴人主張系爭消費為被上訴人所為應無足
    採，被上訴人抗辯其未系爭消費尚屬可信。是則上訴人執此
    主張被上訴人應給付上訴人本件消費款云云，自屬無據。從
    而，上訴人主張本於兩造間信用卡契約之法律關係，請求被
    上訴人給付系爭消費款118,840元、利息及違約金，即為無
    理由，不應准許。原審為上訴人敗訴之判決，及駁回其假執
    行之聲請，並無不合。上訴意旨指摘原判決不當，求予廢棄
    改判，為無理由，應予駁回。
七、據上論結，本件上訴為無理由，依民事訴訟法第436條之1第
    3項、第449條第1項、第78條、第85條第1項前段，判決如主
    文。
中　　華　　民　　國　　94　　年　　7 　　月　　6 　　日
              民事第五庭審判長法　    官　賴劍毅
           　　　　　　　　　 法　    官　林秀圓
                  　　　　　  法　    官　張松鈞
以上正本係照原本作成
本件判決不得上訴
中　　華　　民　　國　　94　　年　　7 　　月　　7 　　日
                              法院書記官　吳芳玉
